臺灣臺北地方法院刑事判決　　　　　　 93年度簡上字第294號
上　訴　人　　甲○○
上列上訴人因被告蘇東源（冒名甲○○）案件，不服本院中華民
國九十三年九月三十日九十三年度簡字第二三八０號第一審判決
（聲請簡易判決處刑書案號：九十三年度毒偵字第一四七０號）
，提起上訴，本院管轄之第二審合議庭判決如左：
    主      文
上訴駁回。
    理      由
一、上訴意旨略以：原判決以上訴人甲○○於民國九十三年六月
    八日上午某時許，在臺北市○○路○段八德立體停車場之廁
    所內，施用第二級毒品安非他命，為警於同日晚上十時三十
    五分在臺北市松山區○○○路○段三七一號前查獲之事實，
    判處上訴人有期徒刑三月，如易科罰金，以三百元折算一日
    ，惟上訴人未曾犯罪，卷內之警訊、偵訊筆錄係由上訴人之
    弟蘇東源冒上訴人之名受訊，上訴人並非受訊問對象，原判
    決逕以上訴人為被告判決處刑，實有違誤，為此提起上訴。
二、(一)按當事人對於下級法院之判決有不服者，得上訴於上級法
    院；又第二審法院認為上訴不合法律上之程式或法律上不應
    准許或其上訴權已經喪失者，應以判決駁回之，刑事訴訟法
    第三百四十四條第一項前段、第三百六十七條前段分別定有
    明文，而此等規定，對於簡易判決不服上訴者亦準用之，同
    法第四百五十五條之一第三項定有明文。(二)次按刑事訴訟法
    第二百六十六條規定起訴之效力不及於檢察官所指被告以外
    之人，即所謂起訴對人之效力。而同法第二百六十四條第二
    項第一款規定起訴書應記載被告之姓名、性別等資料或其他
    足資辨別之特徵，係為確定刑罰權對象之用，其起訴之對象
    為被告其『人』，而非僅在其『姓名』，故如某甲冒用某乙
    之名於偵查中應訊，無論有無被羈押或交保，其特定之人應
    為某甲，並非被冒名之某乙，檢察官係對某甲實施偵查，如
    認其有犯罪嫌疑並對之提起公訴，雖誤以乙名起訴，僅姓名
    錯誤，其起訴所指被告之人（即應接受審判之人）應為某甲
    而非某乙，法院於審理時，若已查明係冒用乙之名義犯罪，
    即應以甲為其審判對象，僅逕將判決書當事人欄之姓名更正
    為甲，並註明其係冒用某乙姓名，方稱適法（最高法院九十
    一年度臺上字第二二二一號判決參照）。(三)某甲雖冒用乙之
    名義應訊，惟警訊及偵查中皆以甲為被告而為偵查程序，是
    檢察官所起訴之對象實為甲而非乙。第一審之審理，因係簡
    易程序，不經通常審判程序，就書面審理，逕以科刑，則第
    一審審理之對象係以檢察官所起訴之對象為審理，故應係甲
    ，且綜觀全部書面卷證，無論逮捕、偵查等訴訟之行為，實
    質上均係對犯罪之本人而行使，並無錯誤，不過是姓名使用
    錯誤，是審判之對象為甲，則第一審法院所為簡易判決之效
    力僅及於甲，乙非判決效力所及之人，即乙非上訴權人，其
    提起上訴應不合法，第二審法院應以判決駁回（臺灣高等法
    院暨所屬法院九十年法律座談會彙編第四六０頁至第四六一
    頁之多數研究意見參照）。(四)是以，若真正之犯罪行為人為
    某甲，偵查機關（含司法警察及檢察官）亦係對某甲實施逮
    捕、偵查等一連串偵查作為，嗣檢察官並認某甲有犯罪嫌疑
    而對之提起公訴或聲請簡易判決處刑，雖檢察官誤以某乙之
    名起訴或聲請簡易判決處刑，而將某乙之姓名記載在起訴書
    或聲請簡易判決處刑書上，然此僅係姓名錯誤而已，檢察官
    起訴或聲請簡易判決所指被告之人（即應接受審判之人）仍
    應為某甲而非某乙，縱法院於日後之判決書上記載某乙為被
    告，此時法院審判或為簡易判決之對象仍為某甲，判決之效
    力僅及於某甲，被冒名之某乙並非判決效力所及之人，某乙
    即非上訴權人，其提起上訴即不合法，第二審法院應以判決
    駁回某乙之上訴。
三、經查：本院九十三年度簡字第二三八０號第一審刑事簡易判
    決判處甲○○施用第二級毒品，處有期徒刑三月，如易科罰
    金，以三佰元折算一日。惟本件行為人於九十三年六月九日
    為警查獲後所捺印之指紋上，經送內政部警政署刑事警察局
    輸入指紋電腦比對結果，與該刑事警察局檔存蘇東源指紋卡
    之十指紋相符，此有內政部警政署刑事警察局九十四年五月
    四日刑紋字第０九四００六八六九九號鑑驗書附本院卷可稽
    。且蘇東源亦到庭陳稱其於九十三年六月八日晚上十時三十
    五分在臺北市○○○路○段三七一號前因毒品及竊盜案件為
    警查獲，並以甲○○之名義應訊，在警詢筆錄及檢察官偵查
    筆錄等文書上簽「甲○○」之名等情屬實。顯見本件於九十
    三年六月八日晚上十時三十五分在臺北市○○○路○段三七
    一號前因毒品及竊盜案件為警當場逮捕，嗣並解送臺灣臺北
    地方法院檢察署，而由司法警察、檢察官對其實施逮捕、偵
    查一連串偵查作為之真正犯罪行為人為蘇東源，僅蘇東源於
    偵查程序中冒用本件上訴人甲○○之姓名而已，而檢察官認
    蘇東源有犯罪嫌疑而對之向本院聲請簡易判決處刑，雖在聲
    請簡易判決處刑書上誤載被告姓名為遭冒名之「甲○○」，
    然核諸前揭說明，此僅係姓名錯誤而已，檢察官在本件聲請
    簡易判決所指之真正被告（即應接受審判之人）仍應為蘇東
    源而非本件上訴人甲○○，縱原審於前開案號之判決書上記
    載本件上訴人甲○○為被告，然原審為簡易判決之對象仍為
    蘇東源，判決之效力僅及於蘇東源，被冒名之甲○○並非判
    決效力所及之人，本件提起上訴之甲○○既非有上訴權人之
    當事人，其提起上訴即不合法，且無從補正，依前揭說明，
    本件爰不經言詞辯論，以判決駁回上訴人甲○○之上訴。
四、至於本院九十三年度簡字第二三八０號刑事簡易判決當事人
    欄、主文欄記載該案被告為「甲○○」之訛誤，應另行裁定
    更正；上訴人甲○○之前科紀錄，須另循行政途徑予以塗銷
    。另原判決因自始未對被告蘇東源為合法送達，宜由原審法
    院更正後再行送達，均併此敘明。
據上論斷，應依刑事訴訟法第四百五十五條之一第一項、第三項
、第三百六十七條前段、第三百七十二條，判決如主文。
中　　華　　民　　國　　94　　年　　6 　　月　　2 　　日
　　　　　　　　　刑事第十六庭  審判長法　官　劉嶽承
　　　　　　　　　　　　　　　　　　　法　官　林麗真
　　　　　　　　　　　　　　　　　　　法　官　胡宗淦
以上正本證明與原本無異。
不得上訴。
　　　　　　　　　　　　　　　　　　　書記官　張耀鴻
中　　華　　民　　國　　94　　年　　6　　月 　　3 　　日
